【裁判字號】    97,小,2
【裁判日期】    970828
【裁判案由】    損害賠償
【裁判全文】
台灣台中地方法院台中簡易庭小額民事判決   97年度小字第2號
原      告  甲○○
被      告  乙○○
上列當事人間請求損害賠償事件，經本院於民國97年8月26日言
詞辯論終結，判決如下：
    主      文
被告應給付原告新臺幣貳萬元，及自民國九十七年二月二十日起
至清償日止按年息百分之五計算之利息。
原告其餘之訴駁回。
訴訟費用由被告負擔五分之一，餘由原告負擔。
本判決原告勝訴部分部分，得假執行。
    事實及理由
一、原告主張：被告因其夫劉佳松與原告有債務糾紛，竟於民國
    96 年4月2日下午2時28分許，在台中市○○○街73巷7號之
    自宅中，基於公然侮辱之犯意，上網至其製作之「這是小俐
    靚的部落格」網頁內，張貼「寶寶，為了你，媽媽要更堅強
    」一文，以「澄色數位彩色印刷的甲○○…是個老狐狸，很
    會耍嘴皮子…老烏賊…賊上賊…」等文字，供不特定之網友
    閱覽（該部落格未設定密碼，不特定人均得公開點閱），以
    達侮辱原告之目的，是依據侵權行為之法律關係提起本件訴
    訟情等語。並聲明：被告應給付原告10萬元，及自起訴狀繕
    本送達被告之翌日起至清償日止按週年利率百分之5計算之
    利息。
二、被告抗辯：本件係因原告委託我丈夫劉佳松承接案子，積欠
    貨款達2萬餘元，當時正當被告懷孕生產期間急需用錢，然
    一直到被告生產後，原告仍分文未付，且被告於刊登網路之
    前，曾先打電話予原告，問原告何時支付貨款，原告電話中
    一直推託，說他會支付，然都未支付，並進步詢問原告如何
    解決，原告表示願意透過調解委員會解決，但原告方面提出
    之條件為2萬元債務，雙方各承擔1萬元解決，被告已答應原
    告此條件，然原告卻仍堅持至調解委員會調解，被告始非常
    氣憤，而原告平時既有積欠他人業務獎金之習慣，並以一般
    人均會以欠款甚小而不了了之，不會透過訴訟解決債務糾紛
    ，故而上網開登上開文字等語。並聲明：原告之訴駁回。
三、得心證之理由：
  (一)原告主張：被告因其夫劉佳松與原告有債務糾紛，竟於民國
    96 年4月2日下午2時28分許，在台中市○○○街73巷7號之
    自宅中，基於公然侮辱之犯意，上網至其製作之「這是小俐
    靚的部落格」網頁內，張貼「寶寶，為了你，媽媽要更堅強
    」一文，以「澄色數位彩色印刷的甲○○…是個老狐狸，很
    會耍嘴皮子…老烏賊…賊上賊…」等文字，供不特定之網友
    閱覽（該部落格未設定密碼，不特定人均得公開點閱）等事
    實，被告則對其於96年4月2日下午2時28分，在其位於臺中
    市○○○街73巷7號住處內，上網至其製作之「這是小俐靚
    的部落格」網頁內，張貼前開文字，供不特定之網友閱覽之
    事實，並證人劉佳松於警詢、偵查中證述前開文章係被告上
    網張貼等情相符，並有網頁列印資料1紙附卷可稽，被告對
    於上情亦不爭執，可信為真。
  (二)又查，被告在上開部落格內張貼「寶寶，為了你，媽媽要更
    堅強」一文之內容如下：「4月份又開始了，想到還有10幾
    萬的帳款在外面收不回來，心情就十分的煩燥。今天早上越
    想越氣，打給一個欠比較少的人，澄色數位彩色印刷的甲○
    ○，要他出面解決事情。這個人我第一次跟他說這麼多話，
    之前他都是和我那文弱書生型的老公接洽的，難怪他可以對
    我們為所欲為，想賴就賴。這個人是個老狐狸，很會耍嘴皮
    子，一直跟我嗆"我有不談嗎？如果我逃避會接你的電話嗎
    ？！我心想，真是個健～健美人，你有自己說的那麼正派，
    我今天會需要打這通電話嗎？！這個老烏賊堅持要第三人協
    調，或申請法律途徑，卻將我們寄出的存證信函以"查無此
    人"退回，對調解委員會的通知不加理會，果然是隻"賊上賊
    "。事情還沒有解決，但我決不會罷休的。為了我可愛的BAB
    Y，媽媽要更堅強，將別人欠我們的錢全部要回來」。觀諸
    上開全文章意旨，被告使用之「老狐狸」、「老烏賊」、「
    賊上賊」等文字，已具有主觀貶抑之價值判斷意涵，顯非屬
    中性文字，且依社會通念，已達足以貶損他人之社會評價及
    尊嚴，為輕蔑他人、使人難堪之詞，顯屬侮辱之言語無訛。
    復參以被告於本院審理時自承：其係大學（台中技術學院）
    畢業等語，衡酌被告之教育程度，其對於前開「老狐狸」、
    「老烏賊」、「賊上賊」等係屬侮辱之文字乙節，當知之甚
    明，竟猶將含有該等含有足以貶損他人社會評價及尊嚴文字
    之文章張貼於不特定多數人得以共見共聞之前開網路部落格
    中，足認其主觀上具有公然侮辱之意，而達以不法之方法侵
    害原告之名譽權甚明。是其上開所辯，不足採信。
四、按因故意或過失，不法侵害他人之權利者，負損害賠償責任
    。又不法侵害他人之名譽，被害人雖非財產上之損害，亦得
    請求賠償相當之金額。民法第184條第1項、第195條第1項分
    別訂有明文，查本件被告故意公然以上開言語污辱原告，原
    告主張其因此名譽受損，自屬有據，原告自得對其請求精神
    慰撫金。復按「慰藉金之賠償須以人格權遭遇侵害，使精神
    上受有痛苦為必要，其核給之標準固與財產上損害之計算不
    同，然非不可斟酌雙方身分資力與加害程度，及其他各種情
    形核定相當之數額」，最高法院51年臺上字第223號著有判
    例意旨可資參照，查原告58年11月20日出生，現年38歲，學
    歷為新民高中畢業，畢業後於報社擔任主任約五年，其後自
    行經營網站印刷事業至今，約4年，平均收入於30萬元至50
    萬元之間，被告61年12月4日出生，現年36歲，台中技術學
    院畢業，畢業後於廣告公司擔任平面設計工作約2至3年，結
    婚後曾經營茶店，因經營不善而結束營業，目前擔任家庭主
    婦沒有工作，及兩造財產狀況（詳如本院依職權查詢之稅務
    電子閘門財產所得調件明細表附卷可參）。本院斟酌兩造所
    受教育程度、身分、社會地位、經濟狀況及原告所受名譽貶
    損之程度，及被告係於懷孕生產期間，因擔憂家庭經濟狀況
    ，一時憤怒而為上開侵權行為等一切情狀，認原告請求非財
    產上損害10萬元，尚嫌過高，應予以核減為2萬元較為適當
    。
五、從而，原告依據侵權行為法律關係，請求被告給付2萬元，
    及自附帶民事起訴狀繕本送達翌日即97年2月20日起至清償
    日止，按年息百分之5計算之利息，為有理由，應予准許；
    逾此部分之請求，即屬無理由，應予駁回
六、本件為訴訟標的金額在10萬元以下之小額訴訟事件，於原告
    勝訴部分，茲引用民事訴訟法第436條之20之規定，依職權
    宣告假執行。
七、訴訟費用負擔之依據：民事訴訟法第79條。
中    華    民    國    97    年    8     月    28    日
                    民事第三庭法  官  許石慶
右為正本係照原本作成。
如不服本判決，應於送達後20日內，以判決違背法令為理由，向
本院提出上訴狀並表明上訴理由 (上訴理由應表明一、原判決所
違背之法令及其具體內容；二、依訴訟資料可認為原判決有違背
法令之具體事實)，如於本判決宣示後送達前提起上訴者，應於
判決送達後20日內補提上訴理由書（須附繕本）。
中    華    民    國    97    年    8     月    28    日
                                      書記官


司法院資訊處製作；財團法人民間司法改革基金會備份。
